臺灣臺東地方法院刑事判決　　　　　　　 95年度訴字第298號
公　訴　人　臺灣臺東地方法院檢察署檢察官
被　　　告　壬○○
　　　　　　 　　　（現另案於臺灣臺東戒治所執行中）
上列被告因偽造文書等案件，經檢察官提起公訴（94年度偵字第
2155號），被告於準備程序中為有罪之陳述，經本院合議庭裁定
改由受命法官獨任進行簡式審判程序，判決如下：
    主  文
壬○○於夜間侵入住宅竊盜，累犯，處有期徒刑壹年貳月。
偽造之「癸○○」簽帳單第一聯持卡人存根聯玖紙及附表編號一
、二、九簽帳單第二聯、第三聯上偽造之「癸○○」署押共陸枚
，均沒收。
    事  實
一、壬○○民國90年、91年間，因竊盜及贓物案件分別經臺灣桃
    園地方法院判處有期徒刑4月、4月確定，應執行有期徒刑6
    月，於93年1月15日縮刑期滿執行完畢，仍不知檢點，意圖
    為自己不法所有，於93年12月12日夜間某時許，侵入位在桃
    園縣中壢市○○里○○街75巷11號之住宅（侵入住宅部分未
    據告訴），竊取癸○○所有皮包1個、皮夾1個、臺北富邦銀
    行（下稱富邦銀行）卡號000000000000000號信用卡、上海
    香港匯豐銀行（下稱匯豐銀行）卡號0000000000000000號信
    用卡、國泰世華銀行卡號0000000000000000號信用卡各1 張
    及健保卡1張得手後據為己有。
二、壬○○於竊得癸○○所有上開信用卡後，即基於意圖為自己
    不法所有之概括犯意，於如附表所示之時間，先後持往如附
    表所示之特約商店消費購物或取得消費服務之利益，於結帳
    時，持各該竊得之信用卡交予結帳人員在印錄機上刷卡辨識
    ，經結帳人員交付一式三聯或一式二聯之簽帳單（一式三聯
    之簽帳單第一聯持卡人存根聯、第二聯銀行存根聯、第三聯
    商店存根聯，一式二聯之簽帳單，第一聯由持卡人留存、第
    二聯由商店留存，其中客戶存根聯並不複寫壬○○於商店存
    根聯上所偽造之持卡人簽名）後，由壬○○在一式三聯簽帳
    單第一聯之持卡人存根聯上偽造「癸○○」之署押各一枚，
    因第二聯及第三聯均為複寫紙，而同時在該簽帳單第二聯及
    第三聯上偽簽複寫「癸○○」之署押，另在一式二聯之商店
    存根聯上偽造「癸○○」之署押各一枚，以表示癸○○「同
    意依照信用卡使用約定，一經使用或訂購物品均應按所示之
    全部金額，付款予發卡銀行」用意之證明，而偽造該等簽帳
    單，並交還結帳人員，而行使該簽帳單簽帳購物、飲食、消
    費，以此方式施用詐術使該結帳人員陷於錯誤，而交付壬○
    ○物品或提供服務，並交付持卡人存根聯簽帳單交予壬○○
    收執。另發卡銀行亦因壬○○行使竊得之信用卡及偽造之簽
    帳單，誤認係真正持卡人消費，而代為墊付簽帳款，足以生
    損害於社會交易秩序、真正持卡人、特約商店及發卡銀行對
    信用卡核發、管理之正確性（購物及消費之時間、地點、特
    約商店名稱、消費金額、購得物品或服務等，詳如附表所示
    ）。
三、案經桃園縣警察局大溪分局報告臺灣桃園地方法院檢察署呈
    請臺灣高等法院檢察署令轉臺灣臺東地方法院檢察署檢察官
    偵查起訴。
    理  由
一、本件被告壬○○所犯為刑法第321條第1項第1款、第210條、
    第216條、第339條第1項、第2項、第3項之罪，核均屬刑事
    訴訟法第273條之1第1項所定死刑、無期徒刑、最輕本刑為3
    年以上有期徒刑以外之罪，亦非高等法院管轄之第一審案件
    ，而被告於本院行準備程序中就被訴事實為有罪之陳述，經
    告知被告簡式審判程序之旨並聽取當事人意見後，本院合議
    庭裁定由受命法官獨任進行簡式審判程序，合先敘明。
二、上揭事實，業據被告壬○○於偵查及本院審理時，自白不諱
    ，核與證人辛○○、羅莉姍、丁○○、子○○、乙○○、劉
    宗仁、林楓淇等人於警詢中所指述，及證人甲○○、戊○○
    、庚○○、癸○○、丙○○於警詢、偵訊中證述之情節均相
    符合，並有被告偽造之簽帳單商店存根聯影本9紙、監視器
    照片2幀、富邦銀行、匯豐銀行、國泰世華銀行遭盜刷明細3
    紙附卷可資佐證。而信用卡係簽帳交易之憑證，為信用交易
    工具，經發卡銀行為相當之徵信後核發，非持卡人本人不得
    使用，至簽帳單則為簽帳消費同意特約商店請款之憑據，被
    告佯為真正持卡人，憑以簽帳消費，並偽造真正持卡人名義
    之簽帳單持交行使，顯無支付價金之意思，被告以該方式使
    特約商店人員誤信其為真正持卡人而於刷卡簽單後，將物品
    交付予被告或提供服務，係施用詐術使人陷於錯誤而交付物
    品及得具財產價值之利益，自足生損害於社會交易秩序、真
    正持卡人、發卡銀行及特約商店。本件事證已臻明確，被告
    之犯行洵堪認定。
三、查被告行為後，刑法於94年1月7日修正通過、於94年2月2日
    公布，定於95年7月1日施行，其中刪除刑法第56條，並修正
    第2條、第55條、第47條等規定。按行為後法律有變更者，
    適用行為時之法律，但行為後之法律有利於行為人者，適用
    最有利於行為人之法律，現行刑法第2條第1項定有明文。此
    條規定乃與刑法第1條罪刑法定主義契合，而貫徹法律禁止
    溯及既往原則，係規範行為後法律變更所生新舊法律比較適
    用之準據法，是刑法第2條本身雖經修正，但刑法第2條既屬
    適用法律之準據法，本身尚無比較新舊法之問題，應一律適
    用裁判時之現行刑法第2條規定以決定適用之刑罰法律，先
    予辨明。又以本次刑法修正之比較新舊法，應就罪刑有關之
    共犯、未遂犯、想像競合犯、牽連犯、連續犯、結合犯，以
    及累犯加重、自首減輕暨其他法定加減原因（如身分加減）
    與加減例等一切情形，綜其全部罪刑之結果而為比較，至於
    沒收等從刑，應附屬於主刑，除法律有特別規定者外，依主
    刑所適用之法律，最高法院95年5月23日著有95年度第8次刑
    庭會議決議可資參照。經查：
  (一)刑法第56條連續犯之規定業於94年2月2日修正公布刪除，是
    於新法修正施行後，被告前後行使偽造文書詐欺之行為，即
    須分論併罰。此刪除雖非犯罪構成要件之變更，但顯已影響
    行為人刑罰之法律效果，自屬法律有變更，依新法第2條第1
    項規定，比較新、舊法結果，仍應適用較有利於被告之行為
    時法律即舊法論以連續犯，此亦有最高法院95年度第8次刑
    事庭會議決議參照。
  (二)被告行為後，刑法第55條後段之牽連犯規定亦經刪除。是於
    新法修正施行後，被告所為行使偽造私文書及詐欺取財、詐
    欺得利之犯行，即須分論併罰。比較新、舊法之規定，修正
    後之規定對於被告較為不利，依刑法第2條第1項前段之規定
    ，自應適用行為時且較有利於被告之法律，即刑法第55條後
    段之規定，從較重之一罪予以論處。
  (三)修正刑法自95年7月1日起施行，在此之前，刑法分則各編有
    關罰金刑之貨幣單位係銀元；且依刑法分則編應處罰金者，
    應適用罰金罰鍰提高標準條例第1條、第4條之規定。亦即應
    按各該具體條文制定或修正之時間先後，定其提高之倍數。
    惟被告行為後，刑法施行法增訂第1之1條，於95年6月14日
    經總統公布施行；該條規定：「中華民國94年1月7日刑法修
    正施行後，刑法分則編所定罰金之貨幣單位為新臺幣。94年
    1 月7日刑法修正時，刑法分則編未修正之條文定有罰金者
    ，自94年1月7日刑法修正施行後，就其所定數額提高為30倍
    。但72年6月26日至94年1月7日新增或修正之條文，就其所
    定數額提高為3倍」。亦即自95年7月1日起，刑法分則編所
    定罰金之貨幣單位，由原來之銀元改為新臺幣；且94年1月7
    日刑法修正時，刑法分則編未修正之條文定有罰金者，自95
    年7月1日起，有關罰金之數額提高為30倍。本件被告係犯刑
    法第339條之罪，該罪法定刑有罰金刑之處罰，且自24年7月
    1日施行後即未再修正，依增訂刑法施行法第1之1條之規定
    ，其罰金以新臺幣為單位，數額應提高30倍。此與修正前之
    罰金以銀元為單位，適用罰金罰鍰提高標準條例之結果應提
    高10倍者，對被告而言，並無不利（新臺幣與銀元之比例為
    1：3，換算結果，亦為30倍），惟罰金刑之最低數額，依修
    正後刑法第33條第5款規定，罰金為新臺幣1,000元以上，則
    比修正前提高，依修正後刑法第2條第1項前段之規定，自應
    適用修正前之規定。
  (四)被告於前次有期徒刑執行完畢後5年以內再故意犯本件有期
    徒刑以上之罪，不論依修正前之刑法第47條，或修正後之刑
    法第47條第1項之規定，均構成累犯，對其而言並無有利或
    不利之情形，故依刑法第2條第1項前段規定，應逕依修正前
    之刑法第47條，論以累犯，並加重其刑。
  (五)經綜合上述各條文修正前、後之比較，揆諸前揭最高法院決
    議及修正後刑法第2條第1項前段、後段規定之「從舊、從輕
    」原則，自應適用被告行為時之法律，即修正前刑法之相關
    規定，予以論處。
四、按持信用卡交易，基本上於發卡銀行不依契約給付持卡人所
    消費之帳款予特約商店時，持卡人對於特約商店仍負有給付
    價金義務，持信用卡交易與通常之買賣並無差異，僅在價金
    給付後，由發卡銀行代為付帳，而發卡銀行給付特約商店價
    金時，就事後之權利關係發生變動，亦即由持卡人對於發卡
    銀行負擔給付價金之債務，持卡人與特約商店間之交易，乃
    係以信任關係為基礎之信用販賣契約，倘持卡人並無支付價
    金之意思或能力，向特約商店提示信用卡消費，係屬對特約
    商店店員施行詐欺。再按持信用卡交易後，店員交付予持卡
    人簽名之簽帳單，係表明持卡人同意依照信用卡使用約定，
    一經使用或訂購物品均應按所示之全部金額，付款予發卡銀
    行，以持卡人於該簽帳單簽名之用意，係對所簽之金額負責
    之意，應屬私文書。核被告壬○○所為係犯刑法第321條第
    1項第1款之夜間侵入住宅竊盜罪，如附表所示部分，均係犯
    刑法第216條、第210條之行使偽造私文書罪、同法第339條
    第1項之詐欺取財罪、同法第339條第2項之詐欺得利罪、同
    法第339條第3項詐欺取財未遂罪。被告在簽帳單上偽造署押
    之行為，屬偽造簽帳單私文書之階段行為，而偽造私文書之
    低度行為，復為行使偽造私文書之高度行為所吸收，均不另
    論罪。被告以一個詐欺行為，同時造成特約商店及發卡銀行
    財產法益之侵害，觸犯數罪名，為想像競合犯，應依修正前
    刑法第55條之規定，從一重處斷。另被告先後次行使偽造私
    文書及次詐欺取財或詐欺得利之犯行，均時間緊接，方法相
    同，所犯又係構成要件相同之罪名，顯係基於概括之犯意反
    覆為之，皆為連續犯，其中詐欺部分雖有詐欺取財、詐欺得
    利及詐欺取財未遂之別，然其基本犯罪構成要件相同，仍成
    立連續犯，應分別依修正前刑法第56條之規定，成立刑法第
    216條、第210條之連續行使偽造私文書罪，與同法第339條
    第1項之連續詐欺取財罪各論以一罪，並均加重其刑。又被
    告行竊之目的端在取得竊得物品之財產價值，除銷贓轉售得
    款外，就所竊物品本身之利用，亦屬取得財產價值之方式。
    本件被告竊得癸○○之信用卡後持以冒用消費，核為利用竊
    得物品而取得財產價值之目的行為，以被告所犯上開加重竊
    盜、連續行使偽造私文書及連續詐欺取財等三罪間，具目的
    與手段之牽連犯關係，為裁判上一罪，應依修正前刑法第55
    條之規定，從一重之刑法第321條第1項第1款於夜間侵入住
    宅竊盜罪論處。另被告有如事實所載之論罪、科刑、執行情
    形，此有臺灣高等法院被告前案紀錄表附卷足參，其於受有
    期徒刑之執行完畢後，5年以內再犯最重本刑為有期徒刑以
    上之本罪，為累犯，應依修正前刑法第47條之規定，遞予加
    重其刑。爰審酌被告正值青年，不思以己力圖謀生計，犯罪
    之目的、手段、智識程度，夜間侵入住宅竊盜，破壞被害人
    住居安寧，復冒用竊得之信用卡消費，擴大被害人之損害範
    圍，所造成之危害甚鉅，惟於犯罪後尚能坦承犯行之態度等
    一切情狀，量處如主文所示之刑。
五、按從刑，係附屬於主刑，不生比較輕重問題；又沒收為從刑
    之一種，且與主刑有從屬關係，是倘行為後法律有變更，因
    沒收部分不生比較新舊法問題，依從刑從屬於主刑原則，從
    刑自應依主刑適用之法律一體適用，不得就新舊法予以割裂
    適用。查自95年7月1日起生效施行之刑法第38條第1項第2款
    增列「因犯罪所生之物」得宣告沒收，並將該條第2、3項原
    「犯人」修正為「犯罪行為人」，法條文字已有修正。則依
    從刑從屬於主刑原則，本案有關被告所犯竊盜、行使偽造私
    文書、詐欺犯行與主刑有關之連續犯、牽連犯及累犯，既適
    用修正前刑法之規定，則與本次犯行有關從刑之沒收規定，
    自亦應從屬適用修正前刑法第38條之規定。偽造之「癸○○
    」簽帳單一式三聯第一聯持卡人存根聯及一式二聯商店存根
    聯共9紙，係被告所有供其行使偽造私文書、詐欺所用之物
    ，雖未扣案，惟既無證據證明業已滅失，均應依刑法第38條
    第1項第2款之規定，宣告沒收。至如附表所示一式三聯簽帳
    單之第二聯及第三聯，業經被告提出交予如附表編號1、2、
    9號所示之特約商店，已非被告所有，自毋庸為沒收之諭知
    ，惟其上偽造之「癸○○」署押共6枚，係被告偽造之署押
    ，不問屬於犯人與否，均應依刑法第219條之規定，諭知沒
    收。另上開簽帳單第一聯上偽造之「癸○○」署押，已併同
    於該私文書沒收，爰不另為沒收之諭知，併予敘明。
據上論斷，應依刑事訴訟法第273條之1第1項、299條第1項前段
，刑法第2條第1項前段、第56條（修正前）、第321條第1項第1
款、第339條第1項、第2項、第3項、第216條、第210條、第55條
（修正前）、第47條（修正前）、第219條、第38條第1項第2款
（修正前），罰金罰鍰提高標準條例第1條前段，判決如主文。
本案經檢察官己○○到庭執行職務
中　　華　　民　　國　　96　　年　　1 　　月　　9 　　日
                  刑事第一庭    法  官  徐淑芬
以上正本證明與原本無異。
如不服本判決，應於判決送達後10日內向本院提出上訴狀（須附
繕本）。
「切勿逕送上級法院」
                                書記官　王希文
中　　華　　民　　國　　96　　年　　1 　　月　　9 　　日
附錄本案論罪科刑法條全文：
刑法第210條
  偽造、變造私文書，足以生損害於公眾或他人者，處五年以下
  有期徒刑。
刑法第216條
  行使第二百十條至第二百十五條之文書者，依偽造、變造文書
  或登載不實事項或使登載不實事項之規定處斷。
刑法第321條
  犯竊盜罪而有左列情形之一者，處六月以上五年以下有期徒刑
：
    一、於夜間侵入住宅或有人居住之建築物、船艦或隱匿其內
        而犯之者。
    二、毀越門扇、牆垣或其他安全設備而犯之者。
    三、攜帶兇器而犯之者。
    四、結夥三人以上而犯之者。
    五、乘火災、水災或其他災害之際而犯之者。
    六、在車站或埠頭而犯之者。
  前項之未遂犯罰之。
刑法第339條
  意圖為自己或第三人不法之所有，以詐術使人將本人或第三人
  之物交付者，處五年以下有期徒刑、拘役或科或併科一千元以
  下罰金。
  以前項方法得財產上不法之利益或使第三人得之者，亦同。
  前二項之未遂犯罰之。
附表：
┌──┬───┬───┬───┬───┬───┬───┐
│編號│時  間│刷卡特│消費金│發卡銀│詐得財│一式三│
│    │（民國│約店  │額（新│行    │物或利│聯或一│
│    │）    │      │臺幣）│      │益    │式二聯│
│    │      │      │      │      │      │及簽名│
├──┼───┼───┼───┼───┼───┼───┤
│ 1  │93年12│桃園縣│13,900│富邦銀│NOKIA │一式三│
│    │月13日│中壢市│元    │行    │牌手機│聯「鄭│
│    │晚上9 │中山東│      │      │1支   │中一」│
│    │時33分│路2段 │      │      │      │署押3 │
│    │      │125號 │      │      │      │枚    │
│    │      │「大西│      │      │      │      │
│    │      │洋通訊│      │      │      │      │
│    │      │社」  │      │      │      │      │
├──┼───┼───┼───┼───┼───┼───┤
│ 2  │93年12│同上  │11,500│同上  │OKWAP │同上  │
│    │月13日│      │元    │      │牌手機│      │
│    │晚上9 │      │      │      │1支   │      │
│    │時41分│      │      │      │      │      │
│    │      │      │      │      │      │      │
├──┼───┼───┼───┼───┼───┼───┤
│ 3  │93年12│桃園縣│300元 │富邦銀│刷卡未│無    │
│    │月13日│中壢市│      │行    │成功  │      │
│    │晚上10│新中北│      │      │      │      │
│    │時4分 │路2段5│      │      │      │      │
│    │許    │號「統│      │      │      │      │
│    │      │一精工│      │      │      │      │
│    │      │加油站│      │      │      │      │
│    │      │」    │      │      │      │      │
├──┼───┼───┼───┼───┼───┼───┤
│ 4  │93年12│桃園縣│595元 │匯豐銀│物品  │一式二│
│    │月14日│中壢市│      │行    │      │聯「鄭│
│    │凌晨0 │中山東│      │      │      │中一」│
│    │時44分│路2段 │      │      │      │署押1 │
│    │      │510 號│      │      │      │枚    │
│    │      │「家樂│      │      │      │      │
│    │      │福購物│      │      │      │      │
│    │      │中心」│      │      │      │      │
├──┼───┼───┼───┼───┼───┼───┤
│ 5  │93年12│桃園縣│6,250 │國泰世│飲食及│一式二│
│    │月14日│中壢市│元    │華銀行│服務  │聯「鄭│
│    │凌晨1 │新興路│      │      │      │中一」│
│    │時56分│90號「│      │      │      │署押1 │
│    │      │火車頭│      │      │      │枚    │
│    │      │商務酒│      │      │      │      │
│    │      │店」  │      │      │      │      │
├──┼───┼───┼───┼───┼───┼───┤
│ 6  │93年12│同上  │11,850│匯豐銀│飲食及│一式二│
│    │月14日│      │元    │行    │服務  │聯「鄭│
│    │凌晨2 │      │      │      │      │中一」│
│    │時34分│      │      │      │      │署押1 │
│    │      │      │      │      │      │枚    │
├──┼───┼───┼───┼───┼───┼───┤
│ 7  │93年12│桃園市│9,650 │匯豐銀│飲食及│一式二│
│    │月14日│永安路│元    │行    │服務  │聯「鄭│
│    │凌晨3 │94號1 │      │      │      │中一」│
│    │時6分 │樓「佳│      │      │      │署押1 │
│    │      │芳音樂│      │      │      │枚    │
│    │      │茶坊」│      │      │      │      │
│    │      │（起訴│      │      │      │      │
│    │      │書誤載│      │      │      │      │
│    │      │為桃園│      │      │      │      │
│    │      │縣中壢│      │      │      │      │
│    │      │市裕民│      │      │      │      │
│    │      │街31號│      │      │      │      │
│    │      │）    │      │      │      │      │
├──┼───┼───┼───┼───┼───┼───┤
│ 8  │93年12│桃園縣│24,000│匯豐銀│飲食及│一式二│
│    │月14日│中壢市│元    │行    │服務  │聯「鄭│
│    │凌晨4 │延平路│      │      │      │中一」│
│    │時54分│500號7│      │      │      │署押1 │
│    │      │樓「  │      │      │      │枚    │
│    │      │787KTV│      │      │      │      │
│    │      │酒店」│      │      │      │      │
├──┼───┼───┼───┼───┼───┼───┤
│ 9  │93年12│桃園縣│13,480│匯豐銀│金飾  │一式三│
│    │月14日│中壢市│元    │行    │      │聯「鄭│
│    │上午9 │華勛街│      │      │      │中一」│
│    │時6分 │228號 │      │      │      │署押3 │
│    │      │「龍晟│      │      │      │枚    │
│    │      │銀樓」│      │      │      │      │
├──┼───┼───┼───┼───┼───┼───┤
│ 10 │93年12│桃園縣│8,000 │匯豐銀│金飾  │未扣案│
│    │月14日│中壢市│多元  │行    │      │      │
│    │上午9 │中山東│      │      │      │      │
│    │時18分│路4段 │      │      │      │      │
│    │      │54號「│      │      │      │      │
│    │      │金泰銀│      │      │      │      │
│    │      │樓」  │      │      │      │      │
└──┴───┴───┴───┴───┴───┴───┘
